臺灣宜蘭地方法院刑事判決　　　　　　　　　　　　　九十一年度易字第一七號
　　公　訴　人　臺灣宜蘭地方法院檢察署檢察官
　　被　　　告　甲○○
右列被告因違反動產擔保交易法案件，經檢察官提起公訴（九十年度偵字第二四六三
號），本院判決如左：
    主  文
甲○○動產擔保交易之債務人，意圖不法之利益，將標的物遷移，致生損害於債權人
，處拘役拾日，如易科罰金，以參佰元折算壹日。
    事  實
一、甲○○於民國八十九年一月六日，以動產擔保交易附條件買賣之方式，向日盛國
    際租賃股份有限公司（以下簡稱日盛租賃公司），購買車號Ｔ三－九九Ｏ八號自
    用小客車一部，為動產擔保交易之債務人，約定總價金新台幣（下同）七十三萬
    四千四百元，分十八期給付，每月一期，每期付款四萬零八百元，標的物存放地
    點為宜蘭縣宜蘭市○○路十九號，在價金未付清之前，標的物所有權仍屬於出賣
    人日盛租賃公司所有，買受人甲○○僅得占有使用，不得任意遷移或為其他處分
    ，詎甲○○取得標的物之後，僅繳付至八十九年七月二十日，同年八月二十日起
    拒不付款，所開具之票據開始退票，且甲○○意圖為自己不法之利益，於八十九
    年九月間起，將該標的物遷移逃匿不知去向，同年十二月間駕駛前開車輛發生車
    禍後，亦不告知日盛租賃公司前揭車輛之去向，致日盛租賃公司之業務人員催收
    餘款及尋找該車均無著，致生損害於債權人日盛租賃公司之權益，迄至九十年十
    月間，經甲○○之父親告知車輛下落後，日盛租賃公司始循線取回前揭自小客車
    ，甲○○迄今尚積欠日盛租賃公司四十七萬餘元未償還。
二、案經日盛租賃公司訴由臺灣宜蘭地方法院檢察署檢察官偵查起訴。
    理  由
一、訊據被告甲○○固坦承於右揭時、地與日盛租賃公司訂有動產擔保交易附條件買
    賣契約書，以及將系爭車輛遷移他處等事實，惟否認有何違反動產擔保交易法之
    犯行，辯稱：因為自用小客車發生車禍，所以暫時將自用小客車放置於修車廠，
    並且有將車輛下落告知日盛租賃公司之職員丙○○，並未刻意隱匿車輛下落云云
    。然查：被告於購得右揭汽車後，自八十九年八月二十日起，即拒不繳納，且該
    訂有動產擔保交易之汽車去向不明等情，業據告訴代理人乙○○指訴綦詳；另經
    本院傳訊證人丙○○到庭結證稱：當初被告跳票之後，便主動與被告聯絡，但經
    常無法與被告取得聯繫，後來與被告取得聯繫時，被告雖告知車輛出車禍，但於
    進一步追問車輛下落時，被告卻不告知，經詢問被告之父親方才得知車輛，而順
    利尋獲等語（見本院九十一年五月十五日審判筆錄），證人丙○○之前揭證言業
    經具結程序確保證言真實性，且其與被告間並無仇怨，其證言應具可信性，由證
    人證言足認被告辯稱有告知車輛下落一詞，與事實不符，應係卸責之詞，無足採
    信。綜合上述告訴代理人及證人證言得知，被告於拒繳車款後，未得日盛租賃公
    司同意擅自將該標的物遷移，且刻意隱匿下落之事實，此一外在、客觀事實已足
    彰顯被告不法之意圖，此外，並有該附條件買賣合約書、動產擔保交易附買賣設
    定登記申請書附卷可佐，本件事證已臻明確，被告犯行應堪予認定。
二、被告以簽訂車輛動產擔保抵押之方式購買自小客貨車一部，係動產擔保交易之債
    務人，竟意圖不法之利益，於尚未繳清價款之前，且未經出賣人日盛租賃公司之
    同意，即擅將標的物遷移，致生損害於日盛租賃公司，核其所為，係犯動產擔保
    交易法第三十八條之罪。爰審酌被告之品行，意圖不法利益而將動產擔保交易標
    的物擅自遷移並且刻意隱匿之犯罪動機、目的、手段、對債權人所生之危害，及
    飾詞狡辯之犯後態度等一切並無情狀，量處如主文所示之刑，並諭知易科罰金折
    算之標準，以示懲儆。
據上論斷，應依刑事訴訟法第四百五十二條、第二百九十九條第一項前段，動產擔保
交易法第三十八條，刑法第十一條前段、第四十一條第一項，罰金罰鍰提高標準條例
第一條前段，第二條，判決如主文。
本案經檢察官郭欣怡到庭執行職務
中      華      民      國      九十一    年    五    月     二十九     日
                                      臺灣宜蘭地方法院刑事第一庭
                                          法  官  李  毓  華
右正本證明與原本無異。
如不服本判決，應於判決送達後十日內，向本院提出上訴狀。（應附繕本）
                                          書記官  林  慶  生
中      華      民      國      九十一    年    五    月      三十      日
參考法條：
動產擔保交易法第三十八條
動產擔保交易之債務人，意圖不法之利益，將標的物遷移、出賣、出質、移轉、抵押
或為其他處分，致生損害於債權人者，處三年以下有期徒刑、拘役或科或併科六千元
以下之罰金。
